【裁判字號】    99,台非,82
【裁判日期】    990325
【裁判案由】    偽造文書
【裁判全文】
最高法院刑事判決                九十九年度台非字第八二號
上  訴  人  最高法院檢察署檢察總長
被      告  甲○○
上列上訴人因被告偽造文書案件，對於台灣板橋地方法院中華民
國九十年六月六日第一審確定判決（九十年度易字第一０一號，
起訴案號：台灣板橋地方法院檢察署八十九年度偵字第二一０六
一號），認為違法，提起非常上訴，本院判決如下：
    主  文
原判決撤銷。
甲○○偽造署押，足以生損害於公眾及他人，處有期徒刑陸月，
如易科罰金以參佰元（即新台幣玖佰元）折算壹日。
如附表所示偽造之「梁淑娟」署押均沒收。
    理  由
非常上訴理由稱：「按判決適用法則不當者或應於審判期日調查
之證據而未予調查者，其判決均為違背法令，刑事訴訟法第三百
七十八條、第三百七十九條第十款分別定有明文。而證據雖已調
查而其內容尚未明瞭者，即與未經調查無異，如遽行判決，仍屬
應於審判期日調查之證據未予調查，此亦有貴院三十一年上字第
八七號判例可供參照。次按受有期徒刑之執行完畢，或受無期徒
刑或有期徒刑一部之執行而赦免後，五年以內再犯有期徒刑以上
之罪者，方為累犯，此觀之刑法第四十七條規定甚明。又刑法第
七十九條之一第一項規定：『二以上徒刑併執行者，第七十七條
所定應執行之期間合併計算之』，同條第三項亦規定：『依第一
項規定合併計算執行期間而假釋者，前條第一項規定之期間，亦
合併計算之。』則在合併執行之情形，經許其假釋者，其報請許
可假釋所需最低應執行之期間，既合併計算，且假釋期間（即殘
刑期間）亦合併計算之，其期間即無從區分，縱使假釋出獄前所
執行之期間已逾其中任何一罪之刑期，倘其後假釋經撤銷者，仍
不能認為已經執行完畢。本件原確定判決以被告甲○○前曾於民
國八十三年七月間因違反麻醉藥品管理條例案件經台灣新竹地方
法院判處有期徒刑五月，又因偽造印文案經該院判處有期徒刑二
月，經定其應執行刑為六月，如易科罰金以三百元折算一日，而
入監執行，而於八十五年十二月二十日執行完畢，復再接續執行
另八十三年十一月間因違反麻醉藥品管理條例案件經台灣新竹地
方法院判處確定之有期徒刑五月，而於八十六年五月八日執行完
畢後；再接續執行八十五年間因竊盜案經台灣高等法院判處有期
徒刑一年，另因偽造文書案及偽造有價證券案分別經台灣新竹地
方法院判處有期徒刑五月及三年二月，經定其應執行刑為有期徒
刑四年五月確定，而於八十七年七月三十一日假釋出監，現仍在
假釋中，仍不知悔改，又於八十九年九月三十日晚上六時許，因
另涉竊盜案件（由檢察官移併台灣新竹地方法院審理）為警在台
北縣樹林市○○路十六號前查獲，甲○○為避免其前因竊盜通緝
中身分為警查悉，以逃避刑責，竟以未帶證件為由，冒用其姊『
梁淑娟』之年籍資料應訊，乃接續於八十九年十月一日凌晨二時
三十分許及同日清晨七時十分許，在台北縣警察局板橋分局沙崙
派出所、台北縣警察局板橋分局刑事組製作偵訊筆錄時，偽簽『
梁淑娟』簽名並蓋用指印而偽造其署押多次，復接續於同日中午
十二時許為警移送台灣板橋地方法院檢察署檢察官偵訊時，在訊
問筆錄上偽簽『梁淑娟』簽名之署押（詳細偽造署押種類、處所
、枚數如附表所示），足以生損害於警察機關及檢察官偵查犯罪
之正確性及梁淑娟。嗣於八十九年十月二日台北縣警察局板橋分
局刑事組警員林修民等人向檢察官借提甲○○外出查贓，尚不知
甲○○係冒用『梁淑娟』名義時，甲○○始向警員林修民自首，
經警報告檢察官後始查悉上情而接受裁判。原審因而判處有期徒
刑七月，並認其係累犯而加重其刑，固非無見。惟查被告甲○○
前開於民國八十三年七月間因違反麻醉藥品管理條例案件經台灣
新竹地方法院判處有期徒刑五月，及因偽造印文案經該院判處有
期徒刑二月（經定其應執行刑為六月），另八十三年十一月間因
違反麻醉藥品管理條例案件經同院判處確定之有期徒刑五月，及
八十五年間因竊盜案經台灣高等法院判處有期徒刑一年，另因偽
造文書案及偽造有價證券案分別經台灣新竹地方法院判處有期徒
刑五月及三年二月（經定其應執行刑為有期徒刑四年五月），以
上各罪均接續執行，刑期共五年四月，受刑人係於八十五年六月
二十一日入監執行，並於八十七年七月三十一日獲假釋出監，殘
餘刑期尚有三年又十七日，嗣受刑人於假釋中因違反保安處分執
行法第七十四條之二第一、二、四、五款規定，情節重大，經法
務部於八十九年十二月三十日法八九矯字第０四八０七九＜上訴
書誤載為0000000＞號函台灣新竹監獄准予撤銷其假釋。
並經台灣新竹地方法院檢察署於九十年十二月五日檢具指揮書函
請台灣新竹監獄執行上開三年又十七日殘刑。此有台灣新竹地方
法院檢察署八十六年度執更字第一二六六號卷、同署九十年度執
更字第九三號卷內所附法務部准予撤銷甲○○假釋案函，檢察官
執行指揮書及台灣新竹監獄報請撤銷其前案之假釋及相關卷宗可
稽。是被告於八十九年九月三十日及同年十月一日犯本件偽造署
押罪時，其前案既因撤銷假釋而尚未執行完畢，即不能以累犯論
處，乃原判決未予詳查，誤認其於八十三年間所犯吸用麻藥、偽
造印文等罪已於八十五年十二月二十日及八十六年五月八日分別
執行完畢，而論以累犯，並加重其刑，自屬違背法令。案經確定
，且不利於被告，爰依刑事訴訟法第四百四十一條、第四百四十
三條提起非常上訴，以資救濟。」等語。
本院按判決適用法則不當者，為違背法令，刑事訴訟法第三百七
十八條規定甚明。又受有期徒刑之執行完畢，或受無期徒刑或有
期徒刑一部之執行而赦免後，五年以內再犯有期徒刑以上之罪者
，為累犯；在有期徒刑所餘刑期內未經撤銷假釋者，其未執行之
刑，以已執行論。為修正前刑法第四十七條、第七十九條第一項
前段所明定。又二以上徒刑併執行者，依同法第七十九條之一第
一項規定：「二以上徒刑併執行者，第七十七條所定最低應執行
之期間，合併計算之」，同條第三項規定：「依第一項規定合併
計算執行期間而假釋者，前條第一項規定之期間，亦合併計算之
」。從而，在二以上徒刑併合執行之情形，經許其假釋出獄者，
其假釋所定最低應執行之期間，既合併計算之，其所餘刑期（即
殘餘刑期之期間），亦應合併計算，此期間既無從區分，則必於
期間內未經撤銷假釋，該併合執行之各罪所未執行之刑，始以已
執行論。本件被告即受刑人甲○○前因違反麻醉藥品管理條例案
件，經台灣新竹地方法院於八十三年六月六日以八十三年度易字
第七二三號判處有期徒刑五月確定；又因偽造文書、違反麻醉藥
品管理條例案件，經同法院於同年六月十一日、同年十月十一日
，分別以八十三年度易字第一七四五號、八十三年度易字第二０
六六號，各判處有期徒刑二月、五月確定（嗣經定應執行有期徒
刑六月）；另又因偽造文書案件，經同法院於八十五年八月三十
日以八十五年度易字第二五五號判處有期徒刑五月確定；因竊盜
案件，經台灣高等法院以八十五年度上易字第四五八九號判處有
期徒刑一年確定；因偽造有價證券案件經台灣新竹地方法院判處
有期徒刑三年二月確定（以上三罪經同法院以八十六年度聲字第
一一一二號裁定應執行有期徒刑四年五月確定），以上各罪均接
續執行，刑期共五年四月。被告係於八十五年六月二十一日入監
執行，迄至八十七年七月三十一日假釋出監，殘餘刑期尚有三年
又十七日。嗣被告經法務部於八十九年十二月三十日，以法八十
九矯字第０四八０七九號函撤銷其假釋；並經台灣新竹地方法院
檢察署於九十年十二月五日檢具指揮書函請台灣新竹監獄執行上
開三年又十七日之殘餘刑期。因被告未到案執行經通緝，嗣於九
十三年十月十三日被緝獲而入監執行上揭殘餘刑期。此有台灣新
竹地方法院檢察署八十六年度執更字第一二六六號卷、同署九十
年度執更字第九三號卷內所附法務部撤銷甲○○假釋案函，檢察
官執行指揮書及台灣新竹監獄報請撤銷其前案之假釋及相關卷宗
可稽。本件依原判決認定被告係於八十九年十月一日，接續偽造
如附表所示之署押，嗣經自首而受裁判等事實，則被告為本件犯
罪時，尚在假釋期間，揆之首揭說明，難認其前受之有期徒刑宣
告已執行完畢，自無論以累犯之餘地。乃原判決未察，竟就被告
所犯偽造署押罪依累犯之規定加重其刑，量處有期徒刑七月，自
屬適用法則不當之違背法令。案經確定，且不利於被告，非常上
訴意旨執以指摘，洵有理由，應由本院將原判決撤銷，另行判決
如主文第二、三項所示，以資救濟。
據上論結，應依刑事訴訟法第四百四十七條第一項第一款，刑法
第二百十七條第一項、第二百十九條，（九十五年七月一日施行
前）刑法第四十一條第一項前段、第六十二條前段，（廢止前）
罰金罰緩提高標準條例第二條，判決如主文。
中    華    民    國  九十九  年    三    月  二十五  日
                      最高法院刑事第九庭
                          審判長法官  邵  燕  玲
                                法官  李  伯  道
                                法官  孫  增  同
                                法官  李  英  勇
                                法官  施  俊  堯
本件正本證明與原本無異
                                      書  記  官
中    華    民    國  九十九  年    三    月   三十   日
                                                      Ｑ
附錄本案論罪科刑法條
刑法第二百十七條第一項
偽造印章、印文或署押，足以生損害於公眾或他人者，處三年以
下有期徒刑。
附表：
┌──┬──────────┬──────┬────┬─────────┐
│編號│偽造署押、指印之處所│種       類 │數    量│備              註│
├──┼──────────┼──────┼────┼─────────┤
│一  │臺北縣警察局板橋分局│「梁淑娟」之│簽名共有│八十九年度偵字第一│
│    │沙崙派出所八十九年十│簽名及指印  │三枚及指│八六四七號偵查卷內│
│    │月一日之偵訊筆錄    │            │印十八枚│                  │
│    │                    │            │        │                  │
├──┼──────────┼──────┼────┼─────────┤
│二  │臺北縣警察局板橋分局│「梁淑娟」之│簽名共有│同上              │
│    │刑事組八十九年十月一│簽名及指印  │三枚及指│                  │
│    │日偵訊筆錄          │            │印四枚  │                  │
│    │                    │            │        │                  │
├──┼──────────┼──────┼────┼─────────┤
│三  │臺北縣警察局板橋分局│「梁淑娟」之│簽名共有│同上              │
│    │夜間偵訊受訊問人同意│簽名及指印  │二枚及指│                  │
│    │意書、逮捕通知各一紙│            │印二枚  │                  │
│    │                    │            │        │                  │
├──┼──────────┼──────┼────┼─────────┤
│四  │臺北縣警察局板橋分局│「梁淑娟」之│簽名共有│同上              │
│    │沙崙派出所現場檢查紀│簽名及指印  │四枚及指│                  │
│    │錄表                │            │印五枚  │                  │
│    │                    │            │        │                  │
├──┼──────────┼──────┼────┼─────────┤
│五  │誘騙被害人密碼草稿指│「梁淑娟」之│簽名一枚│同上              │
│    │認表                │簽名及指印  │及指印十│                  │
│    │                    │            │四枚    │                  │
│    │                    │            │        │                  │
├──┼──────────┼──────┼────┼─────────┤
│六  │現場勘查照片指認表  │「梁淑娟」之│簽名共有│同上              │
│    │四張                │簽名及指印  │六枚及指│                  │
│    │                    │            │印六枚  │                  │
│    │                    │            │        │                  │
├──┼──────────┼──────┼────┼─────────┤
│七  │指認照片及口卡表各一│「梁淑娟」之│簽名共有│同上              │
│    │張                  │簽名及指印  │三枚及指│                  │
│    │                    │            │印十六枚│                  │
├──┼──────────┼──────┼────┼─────────┤
│八  │檢察官八十九年十月一│「梁淑娟」之│簽名一枚│同上              │
│    │日訊問筆錄          │簽名        │        │                  │
│    │                    │            │        │                  │
└──┴──────────┴──────┴────┴─────────┘

司法院資訊處製作；財團法人民間司法改革基金會備份。
